臺灣彰化地方法院刑事裁定  
111年度撤緩字第97號
聲  請  人  臺灣彰化地方檢察署檢察官   
受  刑  人  何昕遙


上列聲請人因受刑人犯詐欺案件，聲請撤銷緩刑之宣告（111年
度執聲字第699號），本院裁定如下：  
    主    文
何昕遙於本院一○六年度簡字第二四一○號刑事判決所受之緩刑宣
告撤銷。
    理    由
一、聲請意旨略以：受刑人何昕遙因詐欺案件，經本院於民國10
    6年10月31日以106年度簡字第2410號判決判處有期徒刑4月
    ，如易科罰金，以新臺幣（下同）1,000元折算1日，緩刑5
    年，並應依調解程序筆錄內容（即賠償被害人陳阿貴30萬元
    ，自106年9月起，按月於每月20日前給付5,000元、自108年
    5月起，按月於每月20日前給付1萬元至清償完畢）履行，該
    判決並於106年12月5日確定。茲因陳阿貴具狀聲請受刑人自
    判決確定後僅支付10萬元，之後即未再給付，請求聲請人聲
    請撤銷受刑人之緩刑，爰依刑法第75條之1第1項第4款規定
    ，依刑事訴訟法第476條之規定，聲請撤銷前揭緩刑宣告等
    語。
二、按緩刑宣告，得斟酌情形，命犯罪行為人向被害人支付相當
    數額之財產或非財產上之損害賠償，刑法第74條第2項第3款
    定有明文；又受緩刑之宣告而有違反第74條第2項第1款至第
    8款所定負擔情節重大者，足認原宣告之緩刑難收其預期效
    果，而有執行刑罰之必要者，得撤銷其宣告，刑法第75條之
    1第1項第4款亦定有明文。此乃因緩刑制度設計之本旨，主
    要目的在鼓勵惡性較輕微之犯罪行為人或偶發犯、初犯得適
    時改過，以促其遷善，復歸社會正途，而緩刑宣告得以附條
    件方式為之，亦係基於個別預防與分配正義，俾確保犯罪行
    為人自新及適度填補其犯罪所生之損害為目的。然犯罪行為
    人經宣告緩刑後，若有具體事證足認其並不因此有改過遷善
    之意，自不宜給予緩刑之寬典，故而設有撤銷緩刑宣告制度
    。再考諸刑法第75條之1之增訂理由，所謂「情節重大」，
    係指受判決人顯有履行負擔之可能而隱匿或處分其財產、故
    意不履行、無正當事由拒絕履行或顯有逃匿之虞等情事而言
    。且該條採裁量撤銷主義，賦與法院裁量撤銷與否之權限，
    特於第1項規定實質要件為「足認原宣告之緩刑難收其預期
    效果，而有執行刑罰之必要」，供作審認之標準。亦即，縱
    受判決人有違反刑法第74條第2項第1款至第8款所定之負擔
    ，法官仍應依職權本於合目的性之裁量，妥適審酌受判決人
    於緩刑期間內違反上開負擔之情節是否重大，是否已難收其
    預期之效果，而確有執行刑罰之必要等情，尚非受判決人一
    有違反負擔之行為，即應當然撤銷該緩刑之宣告，此與刑法
    第75條所定，若符合該條第1項2款情形之一者，毋須審酌其
    他要件，法院即應逕予撤銷緩刑宣告之情形，迥然有別。
三、經查：
（一）受刑人因詐欺案件，經本院於106年10月31日以106年度簡
      字第2410號判決判處有期徒刑4月，如易科罰金，以1,000
      元折算1日，緩刑5年，並應依調解程序筆錄內容（即給付
      周美茹99,000元，自106年9月起，按月於每月20日前給付
      5,000元至清償完畢；給付林鳳萍30,000元，自106年10月
      起，按月於每月20日前給付5,000元至清償完畢；給付陳
      阿貴30萬元，自106年9月起，按月於每月20日前給付5,00
      0元，並自108年5月起，按月於每月20日前給付1萬元至清
      償完畢；給付魏麗秋99,000元，自107年4月起，按月於每
      月20日前給付5,000元至清償完畢）履行，該判決於106年
      12月5日確定等情，有上開判決書、臺灣高等法院被告前
      案紀錄表在卷可稽，應可認定。
（二）嗣受刑人依其與被害人周美茹、林鳳萍、魏麗秋、陳阿貴
      成立之調解程序筆錄，其還款情形如下：
　　1.林鳳萍部分：自106年10月起陸續清償，於109年9月30日
      始全部清償完畢。
　　2.魏麗秋部分：自107年4月起陸續清償，於110年2月2日始
      全部清償完畢。
　　3.周美茹部分：如附表一所示，合計給付8萬9,000元予被害
      人周美茹，尚餘1萬元未給付。
    4.陳阿貴部分：如附表二所示，合計給付9萬5,000元予被害
        人陳阿貴，尚餘20萬5,000元未給付。
      上揭償還情形，有自動櫃員機交易明細、匯款申請書3張
      （見本院109年度撤緩字第57號卷第37、38、42至48、53
      、54、59至61、119至123頁、臺灣彰化地方檢察署106年
      度執緩字第499號110年2月10日筆錄後附之110年2月1日、
      2月2日、110年8月25日、3月10日之自動櫃員機交易明細
      ）可稽。
（三）查依原緩刑條件，受刑人須於108年5月20日前對被害人周
      美茹依調解筆錄履行完成；於108年12月20日前對被害人
      魏麗秋履行完成；於107年3月20日前對被害人林鳳萍履行
      完成；於110年1月20日前對被害人陳阿貴履行完成。惟受
      刑人迄於110年2月2日、109年9月30日才分別對被害人魏
      麗秋、林鳳萍履行完成，周美茹及陳阿貴仍未給付完畢。
      受刑人雖稱周美茹部分已還清，111年10月14日前會將資
      料寄到地檢署等語，惟經本院調閱上開臺灣彰化地方檢察
      署106年度執緩字第499號卷宗，卷內並無受刑人提出之匯
      款予周美茹之相關交易明細或單據，另經本院於111年11
      月24日訊問受刑人，命受刑人於111年11月29日前提出相
      關匯款單據，受刑人迄今亦仍未提出，有本院111年11月3
      0日收文收狀資料查詢紀錄1份在卷可憑。是受刑人確有違
      反刑法第74條第2項第3款所定負擔之事實，業堪認定。
（四）至於受刑人違反本案緩刑負擔是否確屬「情節重大」一節
      ，參諸上開還款情形，就陳阿貴部分，受刑人迄今仍僅支
      付9萬5,000元，與應給付之內容差距甚遠，且履行緩刑負
      擔之狀況不甚良好，於107年4月後即未依約按期履行，均
      係彰化地檢署執行科於107年8月間、109年1月間、109年3
      月間通知其到署說明時，才再補匯款予被害人周美茹、陳
      阿貴。而受刑人於109年1月30日於彰化地檢署執行科訊問
      時表示：就周美茹部分，我自去年2月開始沒有工作才沒
      有清償，最後1次是去年1月匯款；就陳阿貴部分，我自10
      6年9月至108年1月我都有按月賠償，直到108年2月，因為
      沒有工作才迄今都沒有再賠償，另因為有憂鬱症、這段時
      間沒有工作，已經找到工作，下個月就要開始工作了，有
      薪水之後會繼續賠償被害人等語。惟實際上受刑人自107
      年8月後即未再依約履行，直至109年3月經彰化地檢署執
      行科才再給付。
（五）又受刑人於109年3月30日復於彰化地檢署執行科訊問表示：希望檢察官再給我機會，我有正常上班，我還有媽媽和小孩要撫養，我可以把這些款項繳完，只要再給我一些時間，我經濟上許可會再多付一點等語。惟受刑人於109年4月仍未依約給付，經檢察官向本院聲請撤銷緩刑，本院以考量受刑人有睡眠障礙等症狀，其所陳因身心狀況無法從事心靈治療師之工作，致無穩定之收入，並非毫無依據。再佐以本院調取受刑人104至108年度之稅務電子閘門財產所得調件明細，亦未見受刑人有何財產，實難謂受刑人係有支付能力而故意不給付之情事，並參以109年4月13日執行書記官電話詢問時，被害人陳阿貴陳稱：我願意給受刑人機會還款，不請求撤銷緩刑等語；被害人周美茹陳稱：受刑人是單親，我不想追究了等語，而認尚無事證足認受刑人有何前揭非予執行刑罰，否則難收矯治之預期效果之情狀，且受刑人於109年5月25日亦有再匯款予被害人等節，以109年度撤緩第57號裁定駁回檢察官撤銷緩刑之聲請。惟該案經本院於109年9月30日裁定駁回後，受刑人又未依約給付被害人款項，係經彰化地檢署執行科於110年2月、110年8月間、111年2月間、111年3月間通知受刑人到署說明或提出匯款收據時，其始再補匯款予被害人魏麗秋、周美茹及陳阿貴。由此可徵受刑人自107年4月間後，對履行調解乙事，均須經地檢署通知說明，始轉帳匯款予被害人等，尚難見確實有履行前開緩刑條件之誠意。
（六）再者，受刑人於109年度撤緩字第57號聲請撤銷緩刑該案
      經駁回後，仍未積極依調解條件履行，均需地檢署執行科
      一再通知催促，始為履行。受刑人雖以疫情因素工作不穩
      定、又為憂鬱症所困、且有母親小孩須撫養，作為無法穩
      定給付之理由，然受刑人始終未提出罹有憂鬱症之相關診
      斷證明，前案本院依職所查得之相關病歷，雖有數次係因
      睡眠疾就醫，其餘多次就診原因係為其他病症，並未見有
      憂鬱症或自律神經失調等相關疾病，有慶祥中醫診所病歷
      表、回春中醫診所109年9月25日（109）回春中醫鴻字第2
      號函暨所附病歷影本在卷可憑（見本院109年度撤緩字第5
      7號卷第137至149頁）。如受刑人果在意法院依上開確定
      判決所宣告之緩刑，並有履行緩刑所附賠償義務之真意，
      卻因財務不佳，致無法如期還款，自應主動與被害人聯繫
      並徵求同意先行支付部分款項等方式解決問題，待有多餘
      之款項時，更應優先依原償還條件償還被害人，以示其誠
      意與展現負責任之態度。惟並未見受刑人於前案駁回後，
      除原心靈治療師之工作外，有積極尋找從事其他工作機會
      。且受刑人亦未主動向地檢署執行科陳報無法依約履行之
      原因，或請地檢署執行科協助聯絡被害人協商重新擬定還
      款計畫，或是雖降低每期還款金額惟仍按月履行等之行為
      ，難認受刑人有履行上開緩刑所定負擔之誠意，且影響被
      害人權益甚鉅，是以受刑人違反刑法第74條第2項第3款所
      定負擔情形已屬情節重大，更難預期受刑人將恪遵法令規
      定，本院因認原宣告之緩刑難收預期效果，而有執行刑罰
      之必要。是聲請人依刑法第75條之1第1項第4款之規定聲
      請撤銷緩刑之宣告，經核並無不合，應予准許。且該緩刑
      之撤銷，並未因此免除受刑人應依調解程序筆錄履行之義
      務，受刑人如未依約履行，被害人仍得持該調解程序筆錄
      向法院聲請對受刑人強制執行，附此敘明。
四、依刑事訴訟法第476條，刑法第75條之1第1項第4款，裁定如
    主文。
中　　華　　民　　國　　111 　年　　11　　月　　30　　日
                  刑事第五庭    法  官   李欣恩
以上正本證明與原本無異。
如不服本裁定應於送達後5日內向本院提出抗告狀。
中　　華　　民　　國　　111 　年　　11　　月　　30　　日
                                書記官   吳育嫻
附表一：（時間：民國；幣別：新臺幣）
編號 日期 給付金額 1 106年9月20日 4,000元 2 106年10月20日 5,000元 3 106年11月20日 5,000元 4 106年12月22日 5,000元 5 107年1月20日 5,000元 6 107年2月24日 5,000元 7 107年3月28日 5,000元 8 107年4月20日 5,000元 9 107年7月24日 15,000元 10 107年8月15日 5,000元 11 109年3月30日 5,000元 12 109年5月25日　　 10,000元 13 110年2月1日　 5,000元 14 110年8月25日 3,000元 15 111年3月10日 7,000元 


附表二：（時間：民國；幣別：新臺幣）
編號 日期 給付金額 1 106年9月21日 5,000元 2 106年10月20日 5,000元 3 106年11月20日 5,000元 4 106年12月22日 5,000元 5 107年1月20日 5,000元 6 107年2月24日 5,000元 7 107年3月28日 5,000元 8 107年4月20日 5,000元 9 107年7月24日 15,000元 10 107年8月15日 10,000元 11 109年3月30日 5,000元 12 109年5月25日　　 10,000元 13 110年2月1日　 5,000元 14 110年8月25日 5,000元 15 111年3月10日 5,000元